臺灣花蓮地方法院刑事判決　　　　　　　 100年度易字第29號
公　訴　人　臺灣花蓮地方法院檢察署檢察官
被　　　告　王陞凱
上列被告因傷害等案件，經檢察官提起公訴（99年度偵字第3213
號），判決如下：
    主  文
王陞凱被訴妨害公務部分無罪。
被訴傷害部分公訴不受理。
    理  由
壹、公訴意旨略以：被告王陞凱於民國99年6月25日0時27分許，
    在花蓮縣花蓮市○○路地○道（下稱中山路地下道），知悉
    花蓮縣花蓮市公所清潔隊員鄭香松及告訴人何映偉正在依法
    執行中山地下道清洗作業及封閉車道執行交通管制之公務，
    竟不顧鄭香松管制該處入口之車輛暫停行駛之指揮，逕行駕
    駛車牌號碼5788 -WB號自用小客車，自西往東方向行駛，行
    至中山路地下道出口處時，為告訴人所攔停後，對其表示這
    樣很危險，被告遂心生不滿，基於妨害公務及普通傷害之犯
    意，徒手朝告訴人臉部揮拳 2下，並自副駕駛座持鋁棒下車
    後，拉住告訴人之衣領，其他在場之清潔隊員趕來勸架欲將
    2 人分開，被告及告訴人因而重心不穩而雙雙倒地，致使告
    訴人受有頭臉部挫瘀傷、左手前臂擦傷及右膝挫瘀傷等傷害
    ，被告即以此強暴方式妨害告訴人執行職務，因認被告涉犯
    刑法第135條第1項之妨害公務、同法第277條第1項傷害等罪
    嫌。
貳、被訴妨害公務部分：
一、證據能力部分：按被告以外之人於審判外之言詞或書面陳述
    ，除法律有規定者外，不得作為證據。被告以外之人於審判
    外之陳述，雖不符刑事訴訟法第159條之1至第159條之4之規
    定，而經當事人於審判程序同意作為證據，法院審酌該言詞
    陳述或書面陳述作成時之情況，認為適當者，亦得為證據。
    當事人、代理人或辯護人於法院調查證據時，知有第 159條
    第 1項不得為證據之情形，而未於言詞辯論終結前聲明異議
    者，視為有前項之同意。被告以外之人於偵查中向檢察官所
    為之陳述，除顯有不可信之情況者外，得為證據，刑事訴訟
    法第159條第 1項、第159條之5、第159條之1第2項分別定有
    明文。證人即告訴人何映瑋、證人鄭香松、何秋吉、許紹晨
    及周昌明於檢察官依法訊問並命具結之證詞，本院審酌其等
    於陳述時之外在環境及情況，並無顯有不可信之情況，從而
    其等此部分之證述，有證據能力。又檢察官、被告王陞凱對
    於本院據以認定事實之其餘供述證據，均未於言詞辯論終結
    前聲明異議，本院審酌該些供述證據作成時之情況，核無違
    法取證或其他瑕疵，認為以之作為證據為適當，是該些供述
    證據均有證據能力。
二、按犯罪事實應依證據認定之，無證據不得認定犯罪事實；又
    不能證明被告犯罪者，應諭知無罪之判決，刑事訴訟法第15
    4條第2項、第301條第1項分別定有明文。再事實之認定，應
    憑證據，如未能發現相當證據，或證據不足以證明，自不能
    以推測或擬制之方法，為裁判基礎（最高法院40年台上字第
    86號判例參照）。復按刑事訴訟法第161條第1項規定：檢察
    官就被告犯罪事實，應負舉證責任，並指出證明之方法。因
    此，檢察官對於起訴之犯罪事實，應負提出證據及說服之實
    質舉證責任。倘其所提出之證據，不足為被告有罪之積極證
    明，或其指出證明之方法，無從說服法院以形成被告有罪之
    心證，基於無罪推定之原則，自應為被告無罪判決之諭知（
    最高法院92年台上字第128 號判例參照）。
三、公訴人認被告涉犯刑法第135條第1項之妨害公務罪，無非係
    以被告於警詢及偵查中之供述、告訴人及證人許紹晨、周昌
    明、鄭香松及何秋吉於警詢及檢察官訊問時之證述，以及現
    場照片，足認當時清潔隊員均身穿反光背心、清潔隊車上亦
    有警示燈、告訴人並穿著反光背心執行交通管制，被告應當
    知悉告訴人為清潔隊員等，為主要論據。
四、訊據被告固不否認於上開時、地毆打告訴人，惟堅決否認有
    何妨害公務犯行，辯稱：伊當時有喝酒，通過地下道時沒有
    人攔車，也沒有放施工的標誌，伊經過地下道中有 1台車在
    清洗東西，伊開到地下道口時左手邊有4、5個人敲打伊的車
    門，口氣不好的說：「我叫你停車你為什麼不停車」，伊回
    說伊為什麼要停車，然後他們就說伊喝酒，要拉伊的車門，
    所以發生衝突，他們沒有穿反光背心，也沒有拿指揮棒，沒
    有說他們是清潔隊員，也沒說他們在執行公務，伊根本不知
    道他們是公務人員等語。經查：
  1.證人鄭香松於本院審理時證稱：伊當時在中山路過地下道往
    慈濟的那端地下道口進行交通管制，當時伊有穿反光衣，手
    持指揮棒與對講機，該端僅有伊一人在場，沒有其他同仁，
    而該端面向地下道之右側車道前20公尺至50公尺處有斜放擺
    設10幾個三角錐，將該車道圍起來，只開放左側車道通行，
    伊則站在三角錐後方進行交管，當時對向端已經將車輛放行
    ，伊這端便攔停到 2部車，沒注意到王陞凱，結果王陞凱的
    車輛很快的從伊這端進入地下道，伊馬上呼叫對向管制人員
    ，請他們小心一點，伊所站立的這端除了三角錐、三角錐上
    的反光片及伊身上的反光衣與指揮棒外，並沒有其他標示可
    讓來車駕駛人瞭解地下道正在施工，路口亦無工程車，工程
    車是在地下道裡面工作，伊所穿的反光衣上亦無「清潔隊」
    等字，而伊攔停該2部車時係站在三角錐後方，該2部車則停
    在三角錐前方，王陞凱從伊所攔截的車輛左側超車後切往右
    側進入地下道，在超車之前，王陞凱不知道伊在那裡指揮交
    通，以及該處有擺設三角錐，所以他才會從那邊衝過去等語
    （見本院卷第82-87頁） ，顯見被告於超車進入地下道時，
    前方有 2輛車輛擋住三角錐與正進行交通管制之證人鄭香松
    ，使被告無從發現前方正從事清洗作業而進行交通管制，鄭
    香松亦未及攔阻而讓被告進入地下道，是被告辯稱通過地下
    道時沒有人攔車，也沒有放施工的標誌等語，並非無據。
  2.證人即告訴人何映偉於本院審理時證稱：伊當時在國聯一路
    與中山路交岔口的地下道這端進行交通管制，當時只有伊一
    人在該端進行交管，伊有穿反光衣，是救難時在穿的那種反
    光衣，整件都是橘色，上面沒有寫字，而該處還有警示燈跟
    三角錐，三角錐置於面向地下道的右側，將右側車道封閉，
    且伊把伊私人的車子停在該側車道上，該車並沒有任何標示
    表示是花蓮市公所的公務車，而伊這邊放行3、4台車過去後
    ，收到鄭香松以無線電通知有車從另一端過來伊這端，後來
    王陞凱的車就上來，伊便將王陞凱的車攔住，並跟王陞凱說
    前面的人有攔截為何還要衝入地下道，伊與同事在工作，萬
    一出事情要扛責任等話，伊並沒有表明自己是執勤公務之人
    ，也沒有說清潔隊正在進行清潔工作，可能王陞凱意識不大
    清楚以為伊在找麻煩，伊講沒幾句話王陞凱的拳頭就過來了
    ，伊不清楚其他在地下道工作的同事身上穿什麼，而當時衝
    突發生時，在場勸架的人均是清潔隊員等語（見本院卷第89
    -93頁） ，足見告訴人於攔停被告之車輛時，並未告知被告
    自己為清潔隊員之身分，亦未告知該處正由清潔隊員執行清
    洗職務，而其身上之穿著，現場擺放之三角錐與車輛亦無足
    使一般人能夠辨識其為清潔隊員，並正在執行公務等情事。
  3.雖證人何秋吉、周昌明於偵訊時證稱：當時清潔隊員均有依
    規定穿反光背心等語（見偵卷第46頁），證人許紹晨於偵訊
    時並證稱：伊有看到管制人員在現場管制，有放置閃紅燈的
    顯示器，也有穿反光背心等語（見偵卷第44頁），然觀之員
    警到場後蒐證所攝錄之錄影畫面，以及被告所提供安裝在於
    花蓮縣花蓮市○○路與國聯一路交岔路口監視錄影器所拍攝
    案發當時之錄影畫面與翻拍照片，均只見當時發生衝突及勸
    架之人群中，僅有告訴人一人身穿反光背心，其餘之人均未
    穿反光背心，亦無持指揮棒（見本院卷第18-20、65-69頁）
    ，而證人何映偉於本院亦證述：照片上所示當時勸架之人均
    為清潔隊員等語，顯見除證人何映偉及鄭香松 2位管制交通
    之人外，其餘於地下道工作執行清洗公務之清潔隊員並未穿
    著反光背心，而何映偉、鄭香松所穿之反光背心並無標示其
    等為市公所清潔隊員等足資一般人得知其等為公務員身分之
    字樣，又依監視錄影畫面及現場照片，亦顯示現場並未擺放
    任何顯示係市公所清潔隊員正在執行清洗地下道公務之標示
    。
  4.綜上所述，被告於通過地下道前並未查知當時鄭香松正進行
    交通管制，亦無從依現場擺設得知清潔隊員正執行清洗地下
    道之公務，通過地下道後遭何映偉等人攔停時，何映偉亦未
    表明自己為清潔隊員、當時該地下道正由清潔隊員執行公務
    ，而現場之擺設、清潔隊員之穿著等均無從使被告得知其等
    為清潔隊員並執行公務，則被告辯稱其不知其等為清潔隊員
    等語，堪認為實，尚難認定被告有何妨害公務之故意。公訴
    人所舉前開證據，並不足使本院達於通常一般之人均不致有
    所懷疑，而得確信被告涉犯妨害公務犯行；此外，復查無其
    他積極證據足資認定被告涉有檢察官所指前揭犯行，揆諸前
    揭規定及說明，就此部分自應為被告無罪之諭知。
參、被訴傷害罪嫌部分：
    按告訴乃論之罪，告訴人於第一審辯論終結前，得撤回告訴
    ，又其告訴經撤回者，法院應諭知不受理之判決，刑事訴訟
    法第238條第1項及第303條第3款定有明文。公訴意旨認被告
    上開所為另涉犯刑法第277條第1項之傷害罪嫌，依同法第28
    7 條前段規定須告訴乃論，茲據告訴人於本院第一審辯論終
    結前，聲請撤回告訴，有撤回告訴狀1份在卷可參 （見本院
    卷第42頁），依照上開法條之規定，就此部分自應諭知不受
    理之判決。
據上論斷，應依刑事訴訟法第301條第1項、第303條第3款，判決
如主文。
本案經檢察官林英正到庭執行職務。
中    華    民    國   100    年    7     月    14    日
                  刑事第三法庭  審判長法  官  李世華
                                      法  官  許乃文
                                      法  官  吳育汝
以上正本證明與原本無異。
如不服本判決應於收受送達後10日內向本院提出上訴書狀，並應
敘述具體理由。其未敘述上訴理由者，應於上訴期間屆滿後20日
內向本院補提理由書(均須按他造當事人之人數附繕本)「切勿逕
送上級法院」。告訴人或被害人如對於本判決不服者，應具備理
由請求檢察官上訴，其上訴期間之計算係以檢察官收受判決正本
之日期為準。
中    華    民    國   100    年    7     月    14    日
                                      書記官